【裁判字號】    98,婚,625
【裁判日期】    981231
【裁判案由】    離婚
【裁判全文】
臺灣臺南地方法院民事判決               98年度婚字第625號
原      告  甲○○
被      告  乙○○
上列當事人間請求離婚事件，經本院於民國98年12月29日言詞辯
論終結，判決如下：
    主      文
准原告與被告離婚。
訴訟費用新臺幣參仟元由被告負擔。
    事實及理由
壹、程序方面：
一、按婚姻無效或撤銷婚姻，與確認婚姻成立或不成立及離婚或
    夫妻同居之訴，專屬夫妻之住所地或夫、妻死亡時住所地之
    法院管轄。但訴之原因事實發生於夫或妻之居所地者，得由
    各該居所地之法院管轄，民事訴訟法第568條第1項定有明文
    。
二、查本件原告之戶籍地設於：「臺南市○區○○路7巷20號」
    ，被告之戶籍地設於：「高雄市○○區○○路33號15樓之9
    」，有原告所提出兩造之戶籍謄本在卷可稽，原告主張兩造
    結婚後平日均共同居住於被告之戶籍地即「高雄市○○區○
    ○路33號15樓之9」，該房屋為原告名下所有，週六、日或
    國定假日放假時，兩造會返回原告之戶籍地「臺南市○區○
    ○路7巷20號」居住，該房屋為原告父親名下所有，被告於
    民國97年8月間自兩造位於「高雄市○○區○○路33號15樓
    之9」之住所離家出走，業據原告陳明在卷，此有本院98年
    12月29日言詞辯論筆錄在卷可參，堪認「高雄市○○區○○
    路33號15樓之9」係兩造夫妻之住所地，而「臺南市○區○
    ○路7巷20號」則係兩造夫妻之居所地，原告主張被告有惡
    意遺棄原告之事實，即係惡意遺棄原告於上開夫妻之住所地
    及居所地獨自生活，堪可認為其訴之原因事實發生於上開夫
    妻之住所地及居所地，揆諸上開規定，本院就本件離婚訴訟
    應有管轄權，合先敘明。
三、被告未於言詞辯論期日到場，核無民事訴訟法第386條所列
    各款情形，爰依原告之聲請，由其一造辯論而為判決。
貳、實體方面：
一、本件原告起訴主張：
  (一)原告甲○○（63年7月4日生，身分證統一編號：Ｚ000000000
    號）與被告乙○○（63年6月2日生，身分證統一編號：Ｚ000
    000000號）於93年1月3日結婚，未生育子女，目前兩造婚姻
    關係存續中。
  (二)兩造婚後相處尚稱融洽，惟被告不知何故於97年8月間突然
    離家，嗣即未再與原告聯絡或同居。原告在多方查訪下，始
    知被告居住於「臺北縣三重市○○路○段3弄9號」，遂多次
    試圖與被告聯繫，惟均未獲回應。98年7、8月間，原告見被
    告始終不願與自己聯繫，兩人分居亦已一年之久，乃先後寄
    發二封存證信函詢問被告是否要履行同居義務，或者有協議
    離婚之意願，但被告於收受該二封存證信函後，卻仍然置若
    罔聞，不願向原告表達其內心之意願或想法。查被告不告而
    別，又不願履行同居義務，分明將兩造婚姻視若無物，毫無
    珍惜之意，其行為已合於民法第1052條第1項第5款所謂「夫
    妻之一方以惡意遺棄他方在繼續狀態中者」，原告自得請求
    判決離婚。
  (三)縱認被告如此行為未達惡意遺棄之程度，然因其不告而別後
    ，長期對於原告不聞不問，兩造實已喪失繼續共同生活之婚
    姻基礎，已達難以維持婚姻之程度，且此事由可歸責於被告
    ，爰依民法第1052條第2項規定請求判決離婚。為此，爰依
    民法第1052條第1項第5款及同條第2項規定，提起本件訴訟
    等情。並聲明：准原告與被告離婚。
二、被告未於言詞辯論期日到場，亦未提出書狀作任何聲明或陳
    述。
三、得心證之理由：
  (一)按夫妻之一方已惡意遺棄他方在繼續狀態中者，他方得向法
    院請求離婚，民法第1052條第1項第5款定有明文。次按，夫
    妻互負同居之義務，如無不能同居之正當理由，拒絕與他方
    同居，即係民法第1052條第5款，所謂以惡意遺棄他方（參
    照最高法院29年上字第254號判例）。又民法第1052條第1項
    第5款所謂以惡意遺棄他方，不僅須有違背同居義務之客觀
    事實，並須有拒絕同居之主觀情事，始為相當（參照最高法
    院85年度臺上字第572號判決），
  (二)查原告主張兩造於93年1月3日結婚，未生育子女，目前兩造
    婚姻關係存續中之事實，業據原告提出戶籍謄本2份為證，
    核屬相符，堪信為真正。
  (三)原告另主張被告不知何故於97年8月間突然離家，嗣即未再
    與原告聯絡或同居。原告在多方查訪下，始知被告居住於「
    臺北縣三重市○○路○段3弄9號」，遂多次試圖與被告聯繫
    ，惟均未獲回應。98年7、8月間，原告見被告始終不願與自
    己聯繫，兩人分居亦已一年之久，乃先後寄發二封存證信函
    詢問被告是否要履行同居義務，或者有協議離婚之意願，但
    被告於收受該二封存證信函後，仍置之不埋等情，業據原告
    提出98年7月10日高雄地方法院郵局第1799號存證信函1份、
    98年7月28日楠梓翠屏郵局第74號存證信函1份、掛號郵件收
    件回執2份為憑，並舉證人即原告父親柯凱友為證，證人柯
    凱友到庭證稱：「兩造結婚後住在高雄，我沒有與兩造同住
    。」「原本兩造結婚後每個月回來我家一至二次，97年7、8
    月以後，被告就不曾回我家，只有原告回家而已，我有詢問
    原告為何被告沒有回家，原告說被告已經跑出去了，找不到
    被告了。」「（問：是否從97年8月以後就沒有再看過被告
    ？）是。」「原告自己去被告娘家、被告妹妹家找被告，我
    沒有陪同原告一起去找被告，原告都沒有找到被告。」「兩
    造沒有吵架，我不知道被告不願與原告繼續維持婚姻關係的
    原因。」「（問：從97年8月以後，兩造有無再聯絡？）沒
    有，原告有打電話給被告，但被告沒有接電話，所以無法與
    被告聯絡上。」等語（見本院98年12月29日言詞辯論筆錄）
    ，核與原告主張之事實相符，堪信原告主張上開事實為真正
    。
  (四)查兩造結婚後，被告於97年8月間離家出走，迄今拒不與原
    告同居，且被告既未舉證證明有何拒絕與原告同居之正當理
    由，即屬無正當理由拒絕與原告同居，客觀上已有違背同居
    義務之事實，經原告二次以存證信函催告被告應履行同居義
    務或出面與原告協議離婚，被告收受原告之存證信函後，均
    不置理，亦未返家履行同居義務，再者，本件於之前進行調
    解程序時，被告亦未到場，經書記官以公務電話詢問被告不
    到庭之原因及是否有續調意願，被告之妹妹回答：被告不願
    調解，請法院直接裁判離婚即可，有本院公務電話紀錄附於
    98年度司家調字第13號卷宗第41頁可參，堪認被告有拒絕與
    原告同居之主觀情事，揆諸前開說明，被告顯係以惡意遺棄
    原告在繼續狀態中。從而，原告以被告以惡意遺棄原告在繼
    續狀態中為由，依民法第1052條第1項第5款規定，訴請判決
    離婚，依法並無不合，應予准許。
四、又按原告本於民法第1052條所列各項中之數項離婚事由提起
    離婚之訴，係合併提起數宗形成之訴，可致同一之法律效果
    ，此種起訴之形態，學者謂之為重疊的訴之合併。其訴訟標
    的雖有數項，而僅有單一之聲明，法院應就原告所主張之數
    項訴訟標的逐一審理，如認定其中一項訴訟標的為有理由，
    固可即為原告勝訴之判決，惟必須認定原告所主張之各項訴
    訟標的均無理由時，始得為其敗訴之判決（參照最高法院86
    年度臺上字第997號判決）。經查，本件原告主張依民法第1
    052條第1項第5款及同條第2項之離婚事由訴請離婚，僅有單
    一之聲明，但訴訟標的則有數項，為重疊的訴之合併，本院
    既認原告依民法第1052條第1項第5款之規定請求離婚為有理
    由，有如上述，則就其餘事由即無再予審酌之必要，爰不予
    逐一論述，併予敘明。
五、本件訴訟費用應由被告負擔。經查，原告支出第一審訴訟費
    用（裁判費）新臺幣3,000元，應由被告負擔，爰確定如主
    文第二項所示。
六、據上論結，本件原告之訴為有理由，依民事訴訟法第385條
    第1項前段、第78條、第87條第1項，判決如主文。
中    華    民    國    98    年    12    月    31    日
                  家事法庭    法  官  鄭  彩  鳳
上正本係照原本作成。
如對本判決上訴，須於收受判決正本送達後20日內向本院提出上
訴狀，並繳納上訴費及附具繕本。
中    華    民    國    98    年    12    月    31    日
                              書記官  黃  心  怡

司法院資訊處製作；財團法人民間司法改革基金會備份。
